【裁判字號】    99,家抗,6
【裁判日期】    990813
【裁判案由】    認可收養子女
【裁判全文】
臺灣雲林地方法院民事裁定               99年度家抗字第6號
抗  告  人  甲○○
上列抗告人因認可收養子女事件，對於民國99年04月13日本院第
一審裁定（99年度養聲字第15號），提起抗告，本院第二審合議
庭裁定如下：
    主  文
抗告駁回。
抗告費用新臺幣壹仟元由抗告人負擔。
    理  由
一、抗告人於原審聲請意旨略以：收養人雷司壽願自民國99年3
    月23日起收養抗告人即被收養人甲○○為養女，並經被收養
    人配偶同意，且訂有收養子女契約書，為此依民法第1079條
    第1 項規定聲請認可，爰檢附收養子女契約書、戶籍謄本等
    文件，請求准予裁定認可等語。嗣抗告略以：收養人為國軍
    來台，並與抗告人之養母結婚，而抗告人之養母死亡後，收
    養人仍對抗告人負起照顧之責，故抗告人不能忘恩負義，又
    因抗告人之養父母曾回、曾孫金蓮均已死亡，抗告人願為收
    養人之養女，以盡養育之責。又收養人現年88歲，在台無親
    ，只有抗告人繼續照顧，抗告人不懂法規，只知家庭倫理習
    俗，故聲請法院在情理法之下，予以認可等語。
二、按收養應以書面為之，並向法院聲請認可。收養有無效、得
    撤銷之原因或違反其他法律規定者，法院應不予認可。又除
    夫妻共同收養外，一人不得同時為二人之養子女；而收養子
    女，違反上揭規定者，無效，民法第1079條、第1075條及第
    1079條之4 分別定有明文。再收養關係不因收養人死亡而終
    止，如欲終止收養，應由養子女聲請法院許可終止收養，此
    觀民法第1080條之1 第1 項規定自明。查抗告人為曾回、曾
    孫金蓮之養女，有抗告人於原審提出之戶籍謄本在卷可參，
    縱其養父母均已死亡，惟揆諸前揭說明，其收養關係並不因
    而終止，抗告人聲請本件收養即違反民法第1075條之規定，
    而認屬無效。是以，原審依法予以駁回聲請，核無不合，抗
    告意旨求為廢棄原裁定，為無理由，應予駁回。如抗告人欲
    完備其收養聲請，宜併列收養人及被收養人為聲請人，向法
    院提出聲請，且應先依民法第1080條之1 第1 項之規定，聲
    請法院許可終止其與原養父母間之收養關係後，再為聲請，
    以符法律規定，附此敘明。
三、依非訟事件法第24條第1 項、第46條，民事訴訟法第495 條
    之1 第1 項、第449 條第1 項、第78條，裁定如主文。
中    華    民    國    99    年    8     月    13    日
                  家事法庭  審判長  法  官  林秋火
                                    法  官  潘雅惠
                                    法  官  吳基華
以上正本係照原本作成。
本裁定除以其適用法規顯有錯誤為理由外，不得再抗告。如提再
抗告，應於收受本裁定後10日內，向本院提出再抗告狀，並繳納
再抗告裁判費新臺幣1,000 元。
中    華    民    國    99    年    8     月    13    日
                                    書記官  廖千慧

司法院資訊處製作；財團法人民間司法改革基金會備份。
